臺灣臺南地方法院民事判決　九十二年度勞訴字第二六號
　　原　　　告　甲○○
　　訴訟代理人　查名邦律師
　　複　代理人　江大寧律師
　　被　　　告　統盛營造工程股份有限公司
　　法定代理人　乙○○
　　訴訟代理人　蔡東賢律師
右當事人間請求給付工資等事件，本院（言詞辯論終結期日：民國九十二年十月三十
日）判決如左：
    主    文
被告應給付原告新台幣捌拾參萬陸仟捌佰陸拾伍元及自民國九十二年七月三十一日起
至清償日止按年利率百分之五計算之利息。
訴訟費用由被告負擔。
本判決第一項於原告以新臺幣貳拾捌萬為被告供擔保後，得假執行。但被告如於執行
標的物拍定、變買前，以新臺幣捌拾參萬陸仟捌佰陸拾伍元為原告預供擔保，得免為
假執行。
    事    實
一、原告方面：
（一）聲明：求為判決：
被告應給付原告新台幣八十三萬六千八百六十五元及自民國九十二年七月三十一日起
至清償日止按年利率百分之五計算之利息。
本判決於原告原告願供擔保，請准宣告假執行。
訴訟費用由被告負擔。
（二）陳述：
一緣原告甲○○自民國（下同）八十二年八月三十日起，即受雇於被告統盛營造工程
　股份有限公司（下簡稱統盛營造），俟被告公司於九十二年六月二十五日以業務性
  質變更，有減少勞工之必要，又無適當工作可供安置為由，在未經定有三十日之預
  告期間之情況下，終止與原告間之勞動契約，令原告於九十二年七月一日起離職，
  而被告公司僅僅發給原告新台幣（下同）八萬元之離職金。
二依勞動基準法第十六條第一項規定，雇主依第十一條或第十三條但書規定終止勞動
  契約者，其預告期間依左列各款之規定，其第三款規定，繼續工作三年以上者，於
  三十日前預告之。又依同條第三項規定，雇主未依第一項規定期間預告而終止契約
　者，應給付預告期間之工資。經查：
　(一)本案原告甲○○自八十二年八月三十日起任職被告公司，至九十二年六月三十日
    在職最末日止，計繼續工作九年十個月。現被告公司以業務性質變更，有減少勞
    工之必要，又無適當工作可供安置為由，而終止勞動契約，是被告公司原應依勞
    動基準法第十六條第一項第三款規定，於三十日前預告之，詎被告公司竟未經定
    三十日之預告期間，遽行於九十二年六月二十五日通知原告終止勞動契約，並令
    原告於九十二年七月一日起離職。
　(二)據上，被告公司既未依勞動基準法第十六條第一項規定期間預告而終止勞動契約
    ，則依同條第三項規定，被告公司應給付原告三十日之預告期間之工資，原告之
    平均工資經計算為每日二八二九. 八三元，計新台幣八萬四千八百九十五元整（
    2829.83*30=84895）。
三依勞動基準法第十七條規定，雇主依前條終止勞動契約者，應依左列規定發給勞工
  資遣費，其第一款規定，在同一雇主之事業單位繼續工作，每滿一年發給相當於一
  個月平均工資之資遣費，第二款規定，依前款計算之剩餘月數或工作未滿一年者，
　以比例計算給之。經查：
　(一)本案被告公司據勞動基準法第十一條第四款之規定終止勞動契約，則依同法第十
　　七條第一款、第二款規定，在同一雇主之事業單位繼續工作，每滿一年發給相當
    於一個月平均工資之資遣費，其剩餘月數，以比例計算給之。是被告公司應給付
　　原告九．八個月平均工資之資遣費（10/12+9=9.83）。
　(二)原告之平均工資為每日二六八五．六五元，是被告公司應給付原告七十八萬九千
    五百八十一元整之資遣費（2829.83*30*9.8=831970）。上開數額於扣除被告公
    司前曾給付原告八萬元之離職金後，被告公司尚應給付原告七十五萬一千九百七
    十元，再者，依勞動基準法施行細則第八條規定，依本法第十七條、第八十四條
    之二規定計算之資遣費，應於終止勞動契約三十日內發給。依此，爰請求自九十
　　二年七月三十一日起至清償日止按年利率百分之五計算之利息。
四就離職原因及被告抗辯，補充說明如下；
1.原告係因遭被告公司裁員而終止雙方勞動契約：
　於九十二年五、六月間，被告公司因經營上之需要陸續裁員，其中裁員名單包括原
  告，此由被告公司核發給原告之「離職證明書」所載「離職原因」欄之所勾列之終
  止勞動契約之理由為勞基法第十一條第四款（即業務性質變更有減少勞工之必要，
  又無適當工作可供安置時），即足明矣，此有被告公司核發之「離職證明書」在卷
  可稽。準此，被告即有核發資遣費及預告工資予原告之義務，惟被告公司竟拒絕支
  付資遣資及預告工資，原告依據勞基法第十六條第三項及第十七條規定訴請本件資
  遣費及三十日之預告工資，核屬有據。
2.否認系爭「離職申請書」之效力：
　本件被告公司主張：原告常喝酒鬧事，破壞公物，於九十二年四月間將之記大過二
  次，且原告又於九十二年六月間主動提出離職之申請，終止勞動契約，故被告無發
  給資遣及預告工資之義務云云，並提出經原告簽名之「離職申請書」為據。上開被
  告之主張，原告予以否認。蓋原告遭記大過二次，其記過事由純屬子虛烏有，縱屬
  實在，亦與本件訴訟無關。
　又系爭「離職申請書」應已於九十一年八月六日起失其效力，且其中文字均遭塗改，
　已非原始之文書，被告自不得據以而拒絕其應負之本件義務，茲說明如后：
　(一)按原告於九十一年八月初，固曾萌生離職念頭，而領取空白離職申請書，簽名後
    呈交公司，但被告公司以需要原告為由，予以拒絕，並強力慰留原告，原告即打
    消離職意願並繼續服務於公司，此由：
  （１）證人即被告公司董事長乙○○證稱：「（問：提示離職申請書，是否有看過
  　　　？）我看過，這是九十一年八月就已經提出過，後來又留下來作一段時間」
　　（詳九十三年一月十五日言詞辯論筆錄），足以證明系爭「離職申請書」確係於
      九十一年八月初提出，而非於九十二年六月間提出，被告辯稱．．．「原告自
      認無法勝任工作，隨即於九十二年六月間又提出離職之申請，至此，被告公司
      認為原告既無心留任，且經常鬧事，. 因此即准其離職．．．（詳被告九十二
      年十月十四日提出之答辯狀第三頁第三行起至第四行止），實與事實不符，自
      無足取。
　（２）被告公司提出之系爭離職申請書所示「擬離職日期」欄原所填具之日期為九
　　　十一年八月五日（嗣經遭塗改），足以證明，系爭文書確係於九十一生八月所
      提絕非九十二年六月間提出的。
  （３）原告於九十一年八月五日後仍繼續堅守岡位，並於九十一年底接受被告公司
  　　調動職務，由原來之工務部副組經理調任為總經理特別助理，益足說明系爭「
      離職申請書」在九十一年八月間經被告公司拒絕後，已失其效力。
　（４）該「離職申請書」原係於九十一年八月間提出，縱認公司未予強力慰留，但
　　　歷經十個月餘未予同意、且被告公司又調動原告職務，繼續支付薪水，顯見該
      「離職申請書」為被告公司所拒絕，原告當時所為離職意思表示應已失效力。
　　　是以原告雖疏未取回該申請書而存留於公司，但不影響該文書失效之事實。否
      則未來只要有員工提出辭呈，公司未予同意，並予以擱置多時，在此情形下，
      員工以為辭呈未准而繼續堅守岡位，則未來一日一反目公司只要取出置放多時
      之辭呈，就可隨意開除員工而無需負擔勞基法負予僱主之責任，非但與當事人
      之意思不合，更違反民事法律應合於公平義理之立法原則。綜上所述，系爭離
      職申請書應自九十一年八月五日之翌日起（即九十一年八月六日起），失其效
      力州進而言之，當時雙方終止勞動契約之意思並未合致，原告當時所為之離職
      意思表示應失其效力。被告公司自不得執此而拒絕支付其應給付之資遣費及預
      告工資。
  (二)至於被告公司於本訴訟期問提出上開業已失效之離職申請書，其中關於「擬離職
    日期」欄原所填具之有日期（即九十一年八月五日），經遭塗改變更為九十二年
    六月三十日，該日期並非原告所書立，顯係被告公司內部人員所為（由字跡所示
    ，不排除是被告公司董長乙○○所為），倘被告公司主張該日期係原告所書立，
    自應由被告公司負舉證責任，否則尚難據此而認定本件勞動契之終止，係原告自
    願申請離職所致。
　(三)又被告公司以勞基法第十一條第四款之規定，於九十二年五、六月間先後資遣多
    名員工，原告同列名其中，有關被告公司資遣多名員工之事實，其證據係由被告
    所掌握中，原告無法取得，尚請詢問被告即已足明。試問，在被告公司已表示將
    要裁員資遣員之情形下，原告又如何會主動提出辭呈，而自斷請領資遣費及預告
    工資之權利。又原告為公司創始員工兼創始股東，與股東及同仁間因經營理念不
    合，不免發生爭執，但絕未有所謂暴力相向及破壞公物之情事。被告公司於九十
    二年四月未經訊問原告，調查事實，二片面記原告大過二次，實屬莫須有之罪。
    況縱認原告有破壞公物等情，但原告亦經記大過二次，核與本件終止勞動契約無
    涉，被告提出本件事實自屬無據。
　(四)被告公司復以：「日期是九十二年六月才新簽約，必是主管准許後，才會為最後
    簽名以辦離職，如果是被資遣的話，（原告）如何會再處理股票轉賣等事宜」等
    語。
  （１）原告否認系爭離職申請書是在九十二年六月提呈，更否認是於九十二年六月
  　　　間新簽約的，理由及經過情形，詳如前述，不予贅述。
　（２）被告公司主管焉有閒置系爭「離職申請書」逾十個月，且在此十個月期間將
　　　　原告調動職務後，再同意原告離職之理。況查，原告倘於九十二年六月間有
        離職之意思，原告大可再取用空白離職申請書，另行填具呈交公司，又何需
        使用舊有失效之系爭離職申請書。
　（３）至於原告出售公司股權，係原告個人財務管理權限，與本件無關，被告持此
　　　　綜上所述；系爭「離職申請書」顯係被告公司為圖卸其支付資遣費及預告工
　　　　資之責，臨訟塗改編造。準此，被告公司主張：本件勞動契約之終止，是原
    　　告主動提出申請離職云云，顯乏其據，自無足取。
（三）證據：提出被告公司所發離職證明書、薪資表、平均薪資計算書各一份。
二、被告方面：
（一）聲明：1.駁回原告之訴及假執行之聲請。2.訴訟費用由原告負擔。3.如受不利
      之判決，願供擔保免為假執行。
（二）陳述：
  按原告主張其受雇於被告，惟被告公司於九十二年六月二十五日即以業務性質變更
  ，有減少勞工之必要，又無適當工作可供安置為由，在未經定有三十日之預告期間
  之情況下，終止勞動契約云云為由，主張被告應給付預告期間工資以及資遣費云云
  ，惟查：
  一原告係自行離職，並非由被告公司資遣，自無請求預告工資及資遣費之理：
　(一)按原告固任職被告公司，惟原告自九十一年間即屢次要求離職，然被告公司認原
    告業已任職多年，故而勸導其仍留任公司，此觀諸原告於九十一年八月間即提出
    離職申請，被告公司慰留後，即將離職日期九十一年八月五日刪除可稽。
　(二)惟自九十二年間起，原告即常喝酒鬧事，且屢勸不聽，九十二年四月間，原告又
    破壞公司財物，並暴力相向，被告公司隨即於九十二年四月十六日將之記大過兩
    次，以儆效尤。原告自認無法勝任工作，隨即於九十二年六月間又提出離職之申
    請，至此，被告公司認為原告既無心留任，且經常鬧事，因此即准予其離職，從
    而，原告既是自行離職，則何來要求被告公司給付預告工資及資遣費之理？原告
    所請，俱無理由。
  二原告提出離職證明書主張其離職原因係被告公司業務性質變更，有減少勞工之必
    要，又無適當工作可供安置云云，並非事實：
  　按原告，係自行離職，且提出離職申請並經被告公司核准，原告固提出離職證明
    書影本主張被告公司有業務性質變更云云，惟查，前開離職證明書，實係原告離
    職後，突然於某日拿該離職證明書回公司要求被告公司員工為其簽署，被告公司
    員工以為原告係為另行謀職之用，不疑有他而為簽署，至於其上離職原因云云，
    則係被告公司員工簽署後（簽署當時尚未勾選），原告再自行勾選，並非被告公
    司員工勾選。足見，原告實有設陷之嫌，而其所謂被告公司有業務性質變更云云
    ，實與事實不符。
  三綜上，原告係自行離職，此除有被證一之離職申請書可資證明外，被告公司多名
    員工亦知之，可請被告公司員工到庭作證，以明實情。因此，原告請求被告公司
    給付預告工資及資遣費云云，俱無理由，為此，狀請　鈞院鑒核，賜判如答辯聲
    明，以維法制。
（三）證據：提出原告離職申請書、原告被懲處證明、股票轉讓過戶申請書各一份。
      並請求傳訊證人王靜瑩、林水旺
      理     由
一、原告起訴主張；伊自民國八十二年八月三十日起，即受雇於被告統盛營造，俟被
    告公司於九十二年六月二十五日以業務性質變更，有減少勞工之必要，又無適當
    工作可供安置為由，在未經定有三十日之預告期間之情況下，終止與原告間之勞
    動契約，令原告於九十二年七月一日起離職，而被告公司僅僅發給原告八萬元之
    離職金。依勞動基準法第十六條第一項規定，雇主依第十一條或第十三條但書規
    定終止勞動契約者，其預告期間依左列各款之規定，其第三款規定，繼續工作三
    年以上者，於三十日前預告之。又依同條第三項規定，雇主未依第一項規定期間
    預告而終止契約　者，應給付預告期間之工資。又依勞動基準法第十七條規定，
    雇主依前條終止勞動契約者，應依左列規定發給勞工資遣費，其第一款規定，在
    同一雇主之事業單位繼續工作，每滿一年發給相當於一個月平均工資之資遣費，
    第二款規定，依前款計算之剩餘月數或工作未滿一年者，以比例計算給之。被告
    公司應給付原告三十日之預告期間之工資八萬四千八百九十五元及九．八個月平
    均工資之資遣費扣除被告公司前曾給付原告八萬元之離職金後，被告公司尚應給
    付原告七十五萬一千九百七十元，自九十二年七月三十一日起至清償日止按年利
    率百分之五計算之利息。
二、被告則持；
 （1）原告係自行離職，並非由被告公司資遣，自無請求預告工資及資遣費之理：
  　(一)按原告固任職被告公司，惟原告自九十一年間即屢次要求離職，然被告公司認
      原告業已任職多年，故而勸導其仍留任公司，此觀諸原告於九十一年八月間即
      提出離職申請，被告公司慰留後，即將離職日期九十一年八月五日刪除可稽。
  　(二)惟自九十二年間起，原告即常喝酒鬧事，且屢勸不聽，九十二年四月間，原告
      又破壞公司財物，並暴力相向，被告公司隨即於九十二年四月十六日將之記大
      過兩次，以敬效尤。原告自認無法勝任工作，隨即於九十二年六月間又提出離
      職之申請，至此，被告公司認為原告既無心留任，且經常鬧事，因此即准予其
      離職從而，原告既是自行離職，則何來要求被告公司給付預告工資及資遣費之
      理？原告所請，俱無理由。
 （2）原告提出離職證明書主張其離職原因係被告公司業務性質變更，有減少勞工之
      必要，又無適當工作可供安置云云，並非事實：按原告，係自行離職，且提出
      離職申請並經被告公司核准，原告固提出離職證明書影本主張被告公司有業務
      性質變更云云，惟查，前開離職證明書，實係原告離職後，突然於某日拿該離
      職證明書回公司要求被告公司員工為其簽署，被告公司員工以為原告係為另行
      謀職之用，不疑有他而為簽署，至於其上離職原因云云，則係被告公司員工簽
      署後（簽署當時尚未勾選），原告再自行勾選，並非被告公司員工勾選。足見
      ，原告實有設陷之嫌，而其所謂被告公司有業務性質變更置辯。
二、得心證之理由：
（一）原告主張之上揭事實，已據其提出提出被告公司所發離職證明書、薪資表、平
      均薪資計算書各一份為證。被告則持上開事實欄所載情詞置辯。
（二）經傳訊證人王靜瑩、林水旺二人，就原告何原因離開公司？是否發資遣費給原
      告？，證人王靜瑩答稱不知道。對離職申請書雖證稱被告在董事長室有看過，
      但也不能證明該份離職證明書確實來源及內容。證人林水旺雖也證述原告於二
      月底曾有離職意願，但對其最後離職原因亦不能證述。（均見92.11.20言詞辯
      論筆錄）原告則對被告所主張係自行離職一節予以否認，應認上開證人證言不
      足為被告有利之證明。
（三）被告雖復主張離職申請書上之簽名及日期均係原告自行為之，原告就離職申請
      書上之簽名及及第一次之九十一年八月之日期係其所為雖不否認，但爭執稱第
      一次申請離職經公司強力慰留未收回申請書，但否認申請書上之九十二年六月
      三十日日期欄上阿拉伯數字為其自己所更改，就此部分，兩造雖各有爭執，但
      如僅以少數字數之阿拉伯數字送請鑑定筆跡實務上不可行，且依常情而論，如
      確係原告自行申請離職，該分申請書上移交攔及實際離職日期等欄理應完整填
      載，但觀諸該份申請書，則除申請人欄、董事長欄、總務'財務等欄稍有填載
      外，其餘各欄則均上空白，似與一般離職之辦理移交手續不符。
（四）被告雖復辯稱如原告非自行申請離職，被告公司董事長如何肯購買原告之妻所
      擁有之被告公司股份（共十五萬股，每股十元，共一百五十萬元），並於原告
      辦妥離職手續第二天九十二年七月一日簽署股份移轉契約，足證，雙方係談妥
      條件，原告才離職，並非被告公司片面資遣原告。設若原告係為被告公司片面
      資遣，且被告公司又拒不給付資遣費，則雙方怎可能心平氣和地協商如何購買
      原告之妻所有之股份云云？惟查，購買原告配偶股票與原告離職應無必然關聯
      ，此部份本院認亦無法為被告有利之證據。
（五）原告提出為被告所不爭之「離職證明書」，其離職理由明載；「勞動基準法第
      十一條第四款」，也即「業務性質變更，有減少勞工之必要，又無適當工作可
      供安置」，雖被告復又辯稱；「前開離職證明書，實係原告離職後，突然於某
      日拿該離職證明書回公司要求被告公司員工為其簽署，被告公司員工以為原告
      係為另行謀職之用，不疑有他而為簽署，至於其上離職原因云云，則係被告公
      司員工簽署後（簽署當時尚未勾選），原告再自行勾選，並非被告公司員工勾
      選。足見，原告實有設陷之嫌，而其所謂被告公司有業務性質變更」云云，惟
      按，離職證明書係離職原工可以據以申請失業救濟等社會福利給與之用，且該
      申請書尚附註；以詐欺或其他不正當行為領取保險給付.... 除.. 處以二倍罰
      緩外... 並應依民法請求損害賠償，如涉及刑責者，移送司法機關辦理。茍如
      原告係自行離職，依法不得申請失業給付，依上開離職證明書記載，則被告如
      所辯屬實，應涉有民、刑事責任，依常理而言，足見該離職證明書記載應屬確
      實，即或被告所辯屬實，但若以社會福利之給付作為安撫勞工之手段，無視社
      會福利之財源籌措不亦及其他勞工共同福利，則對平白支付資遣費亦屬咎由自
      取。
（六）從而，原告基上所述據以提起本訴，請求判令被告應給付原告預告工資及資遣
      費八十三萬六千八百六十五元及自民國九十二年七月三十一日起至清償日止按
      年利率百分之五計算之利息，為有理由，應予准許。。
三、因本案事證已臻明確，兩造其餘主張陳述及所提之證據，均毋庸再予審酌，附此
    敘明。
四、兩造陳明願供擔保，聲請宣告假執行或免為假執行，經核合於法律規定，爰分別
    酌定相當之擔保金額宣告之。
五、據上論斷：原告之訴為有理由，並依民事訴訟法第七十八條、第三百九十條第二
    項、第三百九十二條第二項，判決如主文。
中　　　華　　　民　　　國　　九十三　　年　　　六　　　月　十　七　　日
                                臺灣臺南地方法院民事第一庭
~B法　　　官　何清池
右為正本係照原本作成
如對本判決上訴，須於判決送達後廿日內向本院提出上訴狀
中　　　華　　　民　　　國　　九十三　　年　　　六　　　月　十　七　　日
~B法院書記官　陳信良
